【裁判字號】    89,訴,199
【裁判日期】    890823
【裁判案由】    違反槍砲彈藥刀械管制條例
【裁判全文】
台灣苗栗地方法院刑事判決                          八十九年度訴字第一九九號
    公  訴  人  臺灣苗栗地方法院檢察署檢察官
    被      告  甲○○
                乙○○
    右二人共同
    指定辯護人  本院公設辯護人  丙○○
右列被告因違反槍砲彈藥刀械管制條例案件，經檢察官提起公訴（八十九年度偵字第
一一０三號、第一五三九號），本院判決如左：
    主  文
甲○○未經許可，持有獵槍，免刑。扣案具殺傷力之土造獵槍壹枝及火藥壹瓶、鉛彈
壹瓶均沒收。
乙○○未經許可，出借獵槍，免刑。扣案具殺傷力之土造獵槍壹枝及火藥壹瓶、鉛彈
壹瓶均沒收。
    事  實
一、乙○○與甲○○均係住在新竹縣五峰鄉境內的山地原住民，為狩獵飛鼠、松鼠等
    動物以增加生活物資來源，於民國八十九年三月十二日凌晨，乙○○持其合法申
    請執照（內警壹特獵字第三二八三號），具殺傷力，供生活工具之用的土造獵槍
    一支及供作彈藥之用，不具殺傷力之火藥一瓶、鉛彈一瓶與甲○○等人至苗栗縣
    三灣鄉（起訴書誤為二灣鄉）大河村一鄰十股山區狩獵。同日凌晨一時許，乙○
    ○因身體不適，在其箱型車旁休息，並基於出借獵槍之犯意（起訴書誤為基於幫
    助他人非法持有管制槍械之犯意），未經許可，將其所有的土造獵槍一支及火藥
    、鉛彈出借予甲○○使用。甲○○則未經許可，持有上開土造獵槍狩獵。迨同日
    凌晨一時二十分許，其二人在上開山區為警查獲，並扣得乙○○所有之土造獵槍
    一支及火藥一瓶、鉛彈一瓶。
二、案經苗栗縣警察局頭份分局報請臺灣苗栗地方法院檢察署暨該署檢察官自動檢舉
    偵查起訴。
    理  由
一、訊據被告乙○○坦承土造獵槍及火藥、鉛彈等均為其所有，被告甲○○則坦承有
    於上開時地持有上開獵槍等情不諱。惟被告乙○○矢口否認有何出借之意，辯稱
    ：伊只是放在樹邊，請甲○○幫忙看著云云。被告甲○○僅辯稱：伊未擊發云云
    。經查：被告乙○○在警訊時已自承有於當日凌晨一時許，將該槍「借給」甲○
    ○使用（見偵字第一一０三號卷第十二頁反面），其在檢察官偵訊及本院訊問時
    亦供稱有將該槍交給甲○○（見同上偵卷第二十九頁反面、本院八十九年七月十
    一日筆錄）。所供核與甲○○供述之情節相符。另甲○○在警訊時自承伊有持該
    槍在山區打獵，並開了一槍，打樹上的飛鼠（見同上偵卷第四頁反面、第十七頁
    反面）。且未經許可持有管制槍枝，只要持有即可構成，不以擊發為必要。足見
    乙○○所辯伊只是把槍放在樹邊，請甲○○幫忙看著云云暨甲○○所辯未擊發云
    云，均不足採信。此外本案並有槍一支及火藥一瓶、鉛彈一瓶扣案可證。且上開
    槍枝、火藥、鉛彈經送內政部警政署刑事警察局鑑定結果，認槍枝係以金屬槍管
    與木質槍身組合而成之土造獵槍，以打擊底火引爆槍管內火藥為發射動力，機械
    能良好，認具殺傷力。鉛彈係直徑約４ＭＭ之鉛質彈丸及直徑約３ＭＭ之鋼珠。
    火藥則係黑色粉沬狀火藥，可供土造子彈裝填使用，有該局八十九年三月十五日
    刑鑑字第三一五二七號鑑驗通知書在卷可稽。再者，被告乙○○所有該槍亦與內
    政部八十七年六月二日台八七內警字第八七七０一一六號函釋自製獵槍之「獵槍
    」定義相符：「自製獵槍，指原住民傳統習慣專供捕獵維生之生活工具，由申請
    人自行獨力製造或與非以營利為目的之原住民在警察分局核准之報備地點協力製
    造完成，以逐次由槍口裝填黑色火藥於槍管內，打擊底火或他法引爆，將填充之
    射出物射出，非使用具有彈頭、彈殼及火藥之子彈者。射出物：指供自製獵槍引
    爆槍管內火藥後發射之用，填充於槍管內，遠小於槍管內徑之固體物，如玻璃片
    、彈丸等，且不含具有彈頭、彈殼及火藥之子彈」。足見乙○○所有之上開土造
    獵槍確屬槍砲彈藥刀械管制條例第八條之「獵槍」。公訴人認上開槍枝係屬同條
    例第十一條之其他可發射金屬具有殺傷力之槍枝，尚有未洽。又被告二人係山地
    原住民，復有戶口名簿及戶籍謄本各一份附卷可參。其二人持有、出借上開槍枝
    之目的係為獵取飛鼠、松鼠等動物以增加生活物資來源，可見上開獵槍係供作被
    告生活工具之用，亦堪認定。本件事證明確，被告二人之犯行均堪認定。
二、按依生活習慣特殊國民獵槍魚槍刀械管理辦法第三條第二項之規定可知，該辦法
    所稱之「獵槍」係指槍砲彈藥刀械管制條例第四條所稱之「獵槍」，而該辦法第
    四條第一項亦明定：原住民得自製或持有「獵槍」。核被告甲○○持有獵槍所為
    ，係犯槍砲彈藥刀械管制條例第八條第四項之未經許可持有獵槍罪。另被告乙○
    ○出借獵槍所為，係犯同條例第八條第二項之未經許可出借獵槍罪。公訴人認被
    告甲○○之上開行為係觸犯同條例第十一條第四項之未經許可持有其他可發射金
    屬具有殺傷力之槍砲罪，另被告乙○○係犯同條例第十一條第四項之幫助犯（按
    乙○○否認有幫助甲○○持有該槍之犯意，見本院八十九年七月十一日筆錄），
    均有未洽，惟起訴之社會基本事實均相同，起訴法條應予變更。查被告二人係為
    供作生活工具之用而持有、出借上開獵槍，依槍砲彈藥刀械管制條例第二十條第
    一項、第二項之規定，減輕或免除其刑，並不適用同條例第十九條第一項令入勞
    動場所強制工作之規定。爰審酌被告二人因傳統特殊生活習慣而罹罪責，且犯後
    態度良好，容無再科處刑罰之必要，故依法均為免刑之諭知，以衡情法。扣案之
    土造獵槍一支及火藥一瓶、鉛彈一瓶，均係被告乙○○所有，業據乙○○供承在
    卷（見本院八十九年七月十一日筆錄），其中土造獵槍，係違禁物；另火藥及鉛
    彈，則係供上開獵槍發射用之物，爰分別依刑法第三十八條第一項第一款、第二
    款之規定宣告沒收。
據上論斷，應依刑事訴訟法第二百九十九條第一項但書、第三百條、槍砲彈藥刀械管
制條例第八條第二項、第四項、第二十條第一項、第二項、刑法第十一條前段、第三
十八條第一項第一款、第二款，判決如主文。
本案經檢察官黃智勇到庭執行職務。
中      華      民      國    八十九    年    八    月      二十三      日
                                        臺灣苗栗地方法院刑事庭
                                            法  官  劉  興  浪
右正本證明與原本無異。
如不服本判決，應於送達後十日內向本院提出上訴狀（須附繕本），上訴於台灣高等
法院台中分院。
                                            書記官  陳  建  分
中      華      民      國    八十九    年    八    月      二十三      日
附錄論罪科刑法條
槍砲彈藥刀械管制條例第八條：
未經許可，製造、販賣或運輸鋼筆槍、瓦斯槍、麻醉槍、獵槍或空氣槍者，處五年以
上有期徒刑，併科新台幣一千萬元以下罰金。
未經許可，轉讓、出租或出借前項所列槍枝者，處三年以上十年以下有期徒刑，併科
新台幣七百萬元以下罰金。
意圖供自己或他人犯罪之用，而犯前二項之罪者，處無期徒刑或七年以上有期徒刑，
併科新台幣一千萬元以下罰金。
未經許可，持有、寄藏或意圖販賣而陳列第一項所列槍枝者，處一年以上七年以下有
期徒刑，併科新台幣七百萬元以下罰金。
第一項至第三項之未遂犯罪之。
槍砲彈藥刀械管制條例第二十條：
原住民未經許可，製造、運輸、陳列或持有自製之獵槍，供作生活工具之用者，減輕
或免除其刑並不適用前條之規定。
原住民相互間販賣、轉讓、出租、出借或寄藏前項獵槍，供生活工具之用者，亦同。


司法院資訊處製作；財團法人民間司法改革基金會備份。
